臺灣高雄地方法院刑事判決　　　　　　　　　　　　　八十九年度訴字第二三二號
　　公　訴　人　臺灣高雄地方法院檢察署檢察官
　　被　　　告　己○○
　　被　　　告　戊○○
　　被　　　告　乙○○
右列被告因違反臺灣地區與大陸地區人民關係條例等案件，經檢察官提起公訴（八十
八年度偵字第二八六三九號、第二六四四八號）及移送併辦（八十九年度偵字第二三
二四四號），本院判決如左：
    主  文
己○○、戊○○共同連續違反不得使大陸地區人民非法進入台灣地區之規定，各處有
期徒刑陸月，如易科罰金，以參佰元折算壹日，均緩刑參年。
乙○○共同違反不得使大陸地區人民非法進入台灣地區之規定，處拘役伍拾日，如易
科罰金，以參佰元折算壹日，緩刑貳年。
    事  實
一、己○○、戊○○二人明知甲○○、乙○○、張美玲、詹愛及大陸地區人民丁○○
    、丙○○、許志明、李緒龍並無結婚之真意（張美玲、詹愛另案已審結《本院八
    十九年度訴字第四一四號》、甲○○、丁○○、丙○○另行審結、許志明、李緒
    龍未經起訴），且與甲○○、乙○○、張美玲、詹愛均明知未經許可，不得使大
    陸地區人民非法進入台灣，竟自八十八年三月間起，除由與己○○、戊○○亦有
    犯意聯絡之大陸地區之成年男子趙國桐，以收取七萬元或十萬元不等人民幣之費
    用仲介大陸地區人民丁○○及丙○○外，其餘均由己○○及戊○○於附表所示之
    時間，在台灣本地招攬各自與之同具有使大陸地區人民非法進入台灣之犯意，及
    使公務員登載不實之概括犯意之人頭甲○○、乙○○、張美玲、詹愛等人至大陸
    地區，由其二人或免費招待至陸旅遊或約以事成後酬以新台幣（下同）八萬或五
    萬元不等之人頭費，安排甲○○、乙○○、張美玲及詹愛等四人前往大陸後，分
    別於附表所示之時間，在大陸地區福建省福州市辦理虛偽公證結婚之登記手續．
    並取得該市公證處核發之結婚公證書，及經財團法人海峽交流基金會認證後，乙○○、甲○○、張美玲及詹愛再於附表所示之時間，或自行或由戊○○陪同除向
    附表所示警察機關填具欠缺真正結婚合意為無效之婚姻之「大陸地區人民進入台
    灣地區保證書」，致使該管公務員將渠等明知為不實之夫妻關係事項登載於公文
    書即上開保證書之簽註意見欄上外，並向附表所示之戶政事務所申請辦理結婚之
    戶籍登記，致使該管公務員亦將此不實之事項登載於其職務上所掌之戶籍登記簿
    公文書上，足以生損害於警察機關及戶政主管機關對於戶籍資料管理之正確性。
    嗣再由乙○○、甲○○、張美玲、詹愛各自委由戊○○佯以申請配偶丙○○、丁○○、許志明、李緒龍來台探親之方式，欲使就行使使公務員登載不實事項部分
    有犯意聯絡之大陸地區人民丙○○、丁○○、許志明及李緒龍非法進入台灣地區
    ，而於附表所示之時間檢具「大陸地區人民進入台灣地區旅行證申請書」、「大
    陸地區人民進入台灣地區保證書」「財團法人海峽交流基金會證明書」及前述結
    婚公證書、戶籍謄本等文件，向內政部警政署入出境管理局（以下簡稱入出境管
    理局）提出申請，致使不知情之該管公務員將乙○○與丙○○、甲○○與丁○○
    、張美玲與許志明、詹愛與李緒龍之結婚日期、大陸來台探病奔喪證等不實事項
    登載於職務上所掌之前開申請書下方記載核發情形之公文書上，足以生損害於入
    出境管理局對於大陸地區人民入出境管理之正確性。大陸地區人民丁○○及丙○○遂於附表所示之時，以探親之方式入境台灣，而大陸地區人民許志明及李緒龍
    則因該申請案經入出境管理局發覺有異而致未能入境。嗣經警於八十八年十月二
    十六日，在高雄市火車站前，查獲至台中縣某家具工廠非法工作欲返回高雄辦理
    延長居留之大陸地區人民丁○○，始察始上情。
二、案經高雄縣警察局鳳山分局移送臺灣高雄地方法院檢察署檢察官偵查起訴及移送
    併辦。
    理  由
一、訊據被告己○○、戊○○固不否認有於上開時地以七萬元不等人民幣之代價仲介
    兩岸人民婚姻，代辦入境台灣之手續及戶籍之登記；及被告乙○○亦坦承有與大
    陸人民丙○○公證結婚，並於返台辦理結婚登記及申請丙○○入境台灣等事實不
    諱，惟均矢口否認有何使公務員登載不實及違反台灣地區與大陸地區人民關係條
    例等犯行，被告己○○辯稱：確實是從事婚姻仲介，不是以假結婚之方式讓大陸
    地區人民非法來台云云，被告戊○○辯稱：僅是代己○○跑件辦理入境手續，不
    知有假結婚之情形云云，被告乙○○則以與丙○○結婚是要其來台灣幫其賣衣服
    ，與丙○○確有結婚之真意等語置辯。經查，被告丁○○、丙○○對於被告己○○、戊○○、大陸地區之成年男子趙國桐居中媒介，代為辦理渠等假結婚及入境
    來台之手續，並收取七萬元及十萬元人民幣不等之費用，及各與被告甲○○、乙○○間並無實質之夫妻同居關係等情，於警訊中供述綦詳，並經被告甲○○於警
    訊中供陳經由被告黃明之珠介紹認被告己○○，人頭費為八萬元，一切手續均由
    被告戊○○包辦，於被告丁○○入境後交付被告甲○○人頭款之尾款三萬元，與
    被告丁○○並無實質夫妻同居關係等語，及另案被告張美玲於警偵訊中供述係被
    告戊○○叫其至大陸假結婚，至大陸結婚之手續係由己○○辦理，戶籍登記則係
    被告戊○○帶伊去辦理，於許志明入境後被告戊○○會交付五萬元等語明確，且
    互核一致，復有高雄縣鳳山市第一戶政事務所八十九年一月五日八九鳳市一戶（
    三）字第０三五號函、八十九年十二月二十七日八九鳳市一戶第七六二三號函、
    高雄市鹽埕區戶政事務所八十九年一月五日高市鹽戶字第００一０號函、高雄市
    苓雅區戶政事務所八十九年十二月二十八日高市苓戶字第０七七七六號函及各所
    附張美玲與許志明、甲○○與丁○○、詹愛與李緒龍、乙○○與丙○○之結婚登
    記申請書、海基會證明書、結婚公證書、結婚證書、戶籍謄本影本各一份，內政
    部警政署入出境管理局九十年十二月二十一日（九十）境信昌字第０八四二五七
    號函、九十一年一月十五日（九一）境信昌字第００一八０一號函及各所附大陸
    地區人民丙○○、丁○○、李緒龍、張志明大陸地區人民進入台灣地區旅行證申
    請書、大陸地區人民進入台灣地區保證書、委託書等影本各一份附卷可證，足認
    被告甲○○、丁○○、丙○○及另案被告張美玲之自白與事實相符，自可為被告
    己○○、戊○○及乙○○論罪之依據。雖被告三人仍以前開情詞置辯，而另案被
    告詹愛亦以因需人代為照顧父母親，始前往大陸結婚，伊結婚時不知李緒龍實際
    之年齡，是事後才知道，而否認係與李緒龍假結婚等語置辯（本院八十九年度訴
    字第四一四號），惟參酌卷附為警持搜索票自被告戊○○住處，所扣得之被告己○○與黃明合照之相片五幀，及二人往來信函八紙、載有被告郭國、李緒龍、許
    志明應收款項之單一紙及李緒龍之旅行證影本一份觀之，照片中被告二人狀極親
    密自然，且於信函中二人談及彼此情感之問題，而被告己○○亦一再提醒被告戊○○外面風聲很緊，要其行事要小心，並將公證書等文件放置銀行保險箱內等情
    ，再與被告甲○○及另案被告張美玲前開之供述互核判斷，顯見被告戊○○就本
    件犯行與被告己○○同居於主導之地位，且欲借假結婚之方式使大陸地區人民丁○○、丙○○、許志明、李緒龍來台至明，是苟如被告己○○所辯係合法之婚姻
    仲介者為真，則被告己○○又何需提醒被告戊○○外面風聲緊，要其將相關之文
    件藏置於銀行保箱而有欲掩人耳目之舉，益證被告己○○、戊○○上開所辯，顯
    屬飾卸之詞，要不足採。又被告乙○○年齡較被告丙○○年長三十四歲，而另案
    被告詹愛之年齡亦較李緒龍長二十餘歲，此於我國之一般社會習慣，均係男方較
    年長之情形已有所不同，而啟人疑竇；況被告乙○○與被告丙○○又僅係一面之
    緣即論及婚嫁，而另案被告詹愛更是令人匪夷，竟有不知李緒龍之年齡仍與之締
    結婚姻等情存在，而將此作為是否結婚之重要考量視若無睹，亦再再與常理有違
    ，而難為被告乙○○確有利之認定。綜上所述，本件事證已臻明確，被告犯行洵
    堪認定，自應依法予以論科。
二、按臺灣地區與大陸地區人民關係條例第十五條第一款規定，不得使大陸地區人民
    非法進入臺灣地區，被告己○○、戊○○、乙○○等人以假結婚方式，讓大陸地
    區人民丁○○、丙○○、許志明、李緒龍得以探親名義申請入境臺灣，入境方式
    及手續形式上雖均合法，惟實質上形同以非法手段使大陸地區人民進入臺灣，與
    前揭使大陸地區人民非法進入臺灣地區規定相符；次按戶籍登記簿、大陸地區人
    民進入台灣地區旅行證申請書、保證書等文件，分別為戶政機關、警察局及入出
    境管理局之公務員職務上所掌之公文書，該管公務員對於戶籍登記申請及申請保
    證事項並無實質審查之權，而被告乙○○等人均無結婚之真意，竟持上開結婚公
    證書，證明書等文件申辦結婚登記，使該管公務員將此不實事項登載於戶籍登記
    簿，並持據上開記載不實之大陸地區人民進入台灣地區保證書，向內政部警政署
    入出境管理局申請大陸地區人民以探親名義進入台灣地區，核被告己○○、戊○○就使大陸地區人民丁○○、丙○○入境台灣部分與被告乙○○所為，係違反台
    灣地區與大陸地區人民關係條例第十五條第一款規定，而犯有同法第七十九條第
    一項之非法使大陸地區人民進入台灣地區罪、刑法第二百十六條、第二百十四條
    之行使使公務員登載不實公文書罪；另就使大陸地區人民張志明、李緒龍以探親
    名義申請入境台灣部分，被告己○○、戊○○係違反台灣地區與大陸地區人民關
    係條例第十五條第一款規定，而犯有同法第七十九條第三項、第一項之非法使大
    陸地區人民進入台灣地區未遂罪。被告己○○、戊○○、乙○○使公務員登載不
    實之低度行為，應為行使之高度行為吸收，不另論罪。被告己○○、戊○○就上
    揭犯行各與大陸地區之成年男子趙國桐、被告乙○○及丙○○、被告甲○○及丁○○、張美玲及許志明、詹愛及李緒龍間有犯意聯絡及行為分擔，皆為共同正犯
    。又被告己○○、戊○○、乙○○多次明知為不實之事項，而使公務員登載於職
    務上所掌之公文書；及被告己○○、戊○○非法使大陸地區人民丁○○、丙○○
    進入台灣既遂，及非法使大陸地區人民張志明、李緒龍進入台灣未遂等犯行部分
    ，均時間緊接，所犯之罪構成要件亦相同，顯係各基於概括之犯意反覆為之，為
    連續犯，應依刑法第五十六條之規定各論以一連續行使使公務員登載不實罪及非
    法使大陸地區人民進入台灣既遂罪，並加重其刑。再被告等所犯上開二罪間，有
    方法結果之牽連關係，應刑法第五十五條規定從一重之違反台灣地區與大陸地區
    人民關係條例第七十九條第一項處斷。爰審酌被告己○○、戊○○係為貪圖不法
    利益，多次以假結婚之方式，仲介大陸地區人民非法入境台灣，損及警局、戶政
    機關及入出境管理局戶籍、入出境管理之正確性，所生危害非輕，被告乙○○則
    係供他人作為人頭，情節較輕，及渠等素行尚可，雖均否認犯行，惟態度良好等
    一切情狀，分別量處如主文所示之刑，又被告行為後刑法第四十一條已於九十年
    一月四日修正，同年月十日經總統公布施行，由原來犯最重本刑為三年以下有期
    徒刑之罪，而受六個月以下徒刑或拘役之宣告得易科罰金之要件，修改為犯最重
    本刑為五年以下有期徒刑之罪，而受六個月以下徒刑或拘役之宣告，因身體、教
    育、職業、家庭之關係或其他正當事由，執行顯有困難者，得以一元以上三元以
    下折算一日，易科罰金，是以，揆諸上開修正規定，就被告三人宣告之刑併以諭
    知易科罰金之折算標準。末查被告戊○○、乙○○並無犯罪前科，被告己○○於
    七十五年間雖有違反票據法之犯行，惟僅科處罰金並未曾受有期徒刑以上刑之宣
    告，均有臺灣高等法被告全國前案紀錄表各一紙在卷可稽，其三人因一時貪慾圖
    便，短於思慮，致罹刑章，經此偵審程序及刑之宣告後，應知所警惕而無再犯之
    虞，本院因認暫不執行其刑為當，就被告三人予以宣告緩刑，用啟自新。
據上論結，應依刑事訴訟法第二百九十九條第一項前段，臺灣地區與大陸地區人民關
係條例第七十九條第一項、第十五條第一款，刑法第十一條前段、第二條一項前段、
第二百十四條、第二百十六條、第二十八條、第五十六條、第五十五條、修正後第四
十一條第一項前段、第七十四條第一款，罰金罰鍰提高標準條例第一條前段、第二條
，判決如主文。
中      華      民      國    九十一    年      二      月    二十七    日
                                  臺灣高雄地方法院刑事第三庭
                                      法    官  柯彩燕
右正本證明與原本無異。
如不服本判決，應於判決送達後十日內，向本院提出上訴狀。
                                書記官    楊真芬
中    華    民    國      九十一      年      三      月      一      日
       附  表  ：
   ┌──┬───┬───┬───┬───┬────┬────┬────┐
   │編號│姓名、│己○○│假結婚│辦理結│向警局、│向入出境│大陸人民│
   │    │人頭費│等招攬│之大陸│婚之日│戶政機關│管理局申│入境之日│
   │    │金額（│之時間│人民、│期    │辦理結婚│請入境之│期      │
   │    │新台幣│間    │來台之│      │之戶籍登│日期    │        │
   │    │）    │      │代價  │      │記      │        │        │
   ├──┼───┼───┼───┼───┼────┼────┼────┤
   │一  │甲○○│八十八│丁○○│八十八│高雄縣鳳│八十八年│八十八年│
   │    │、八萬│年三月│、七萬│六月四│山分局鳳│六月二十│八月十二│
   │    │元    │間    │元人民│日    │崗派出所│二日    │日      │
   │    │      │      │幣    │      │、高雄縣│        │        │
   │    │      │      │      │      │鳳山市第│        │        │
   │    │      │      │      │      │一戶政事│        │    │
   │    │      │      │      │      │務所、八│        │        │
   │    │      │      │      │      │十八年六│        │        │
   │    │      │      │      │      │月二十二│        │        │
   │    │      │      │      │      │日      │        │        │
   ├──┼───┼───┼───┼───┼────┼────┼────┤
   │二  │乙○○│八十八│丙○○│八十八│高雄市政│八十八年│八十八年│
   │    │      │五月間│、十萬│年六月│府警察局│七月三日│十月五日│
   │    │      │      │元人民│十一日│苓雅分局│        │        │
   │    │      │      │幣    │      │民權路派│        │        │
   │    │      │      │      │      │出所、高│        │        │
   │    │      │      │      │      │雄市苓雅│        │        │
   │    │      │      │      │      │區戶政事│        │        │
   │    │      │      │      │      │務所、八│        │        │
   │    │      │      │      ││十八年七│        │        │
   │    │      │      │      │      │月三日  │        │        │
   ├──┼───┼───┼───┼───┼────┼────┼────┤
   │三  │張美玲│八十八│許志明│八十八│高雄縣警│八十八年│未獲核准│
   │    │、五萬│年五月│      │年五月│察局鳳山│六月二十│入境    │
   │    │元    │間    │      │二十二│分局埤頂│二日    │        │
   │    │      │      │      │日    │派出所、│        │        │
   │    │      │      │      │      │高雄縣鳳│        │        │
   │    │      │      │      │      │山市第一│        │        │
   │    │      │      │      │      │戶政事務│        │        │
   │    │      │      │      │      │所、八十│        │        │
   │    │      │      │      │      │八年六月│        │        │
   │    │      │      │      │      │二十一日│        │        │
   ├──┼───┼───┼───┼───┼────┼────┼────┤
   │四  │詹愛│八十八│李緒龍│八十八│高雄市政│八十八年│未獲核准│
   │    │      │年五月│      │年六月│府警察局│七月八日│入境    │
   │    │      │間    │      │九日  │鹽埕分局│        │        │
   │    │      │      │      │      │、高雄市│        │        │
   │    │      │      │      │      │左營區戶│        │        │
   │    │      │      │      │      │政事務所│        │        │
   │    │      │      │      │      │、八十八│        │        │
   │    │      │      │      │      │年七月二│        │        │
   │    │      │      │      │      │日      │        │        │
   └──┴───┴───┴───┴───┴────┴────┴────┘
